臺灣高等法院高雄分院刑事判決　　　96年度上更(一)字第77號
上　訴　人　臺灣高雄地方法院檢察署檢察官
被　　　告　乙○○
被　　　告　甲○○
上列2人共同
選任辯護人　吳澄潔律師
上列上訴人因被告違反槍砲彈藥刀械管制條例等案件，不服臺灣
高雄地方法院92年度訴字第1849號中華民國93年4 月8 日第一審
判決（起訴案號：臺灣高雄地方法院檢察署92年度偵字第4602號
），提起上訴，判決後，經最高法院發回更審，本院判決如下：
    主  文
原判決關於乙○○及甲○○部分撤銷。
乙○○、甲○○共同未具族群量逾越環境容許量之條件，獵捕保
育類野生動物，各處有期徒刑陸月，如易科罰金，均以銀元參佰
元即新臺幣玖佰元折算壹日。均緩刑貳年。
扣案之土造長槍貳把（槍枝管制編號0000000000、0000000000）
、火藥壹瓶、鐵珠壹瓶、底火壹罐（貳拾貳片）、火藥填充盒貳
拾參個及鐵條壹支，均沒收。
    事  實
一、乙○○、甲○○與已判決確定之丙○○、丁○○2 人，均為
    原住民，明知山羌係屬珍貴稀有且因族群量未逾越環境容許
    量，業經中央主管機關行政院農業委員會公告為珍貴稀有之
    保育類野生動物，應予保育，除非其族群量逾越環境容許量
    ，且已經主管機關許可，否則不得騷擾、虐待、獵捕、宰殺
    或為其他利用，竟基於共同犯意之聯絡，於民國（以下同）
    92年2 月24日17時30分許，由丙○○攜帶自製獵槍1 把（槍
    枝管制編號0000000000號）、乙○○亦攜帶自製獵槍1 把 (
    槍枝管製編號0000000000號），及丙○○另攜帶其購買之火
    藥1 瓶、鐵珠1 瓶、底火1 罐、火藥填充盒23個及鐵條1 支
    等工具，搭乘乙○○所有，由乙○○駕駛後載其妻甲○○及
    丙○○、丁○○之車號1259-GQ 號吉普車至高雄縣桃源鄉國
    有林班地第六十林班之非屬於劃定之野生動物保護區內狩獵
    保育類之山羌等野生動物。由丙○○持前開獵槍射殺，並由
    丁○○在旁協助撿拾所射殺之野生動物。4 人以此方式，共
    同獵得屬於保育類野生動物山羌1 隻，及非保育類野生動物
    白面鼯鼠11隻、大赤鼯鼠2 隻。嗣於翌日清晨7 時50分許，
    乙○○駕駛前述吉普車後載其妻甲○○及丙○○、丁○○與
    獵得之前述野生動物放置在後車廂下山，在上開林班地出雲
    山林道，為高雄縣政府警察局六龜分局刑事組警員當場查獲
    ，並扣得山羌1 隻、白面鼯鼠11隻、大赤鼯鼠2 隻，及丙○○、乙○○所有供犯罪所用之獵具土造長槍各1 把（槍枝管
    制編號0000000 000 、0000000000號）、丙○○所有火藥1
    瓶、鐵珠1 瓶、底火1 罐（22片）、火藥填充盒23個（起訴
    書誤載為26個）及鐵條1 支等物。
二、案經高雄縣政府警察局六龜分局移送台灣高雄地方法院檢察
    署檢察官偵查起訴。
    理  由
壹、證據能力方面：
一、按被告以外之人於檢察事務官、司法警察官或司法警察調查
    中所為之陳述，與審判中不符時，其先前之陳述具有較可信
    之特別情況，且為證明犯罪事實存否所必要者，得為證據，
    刑事訴訟法第159 條之2 定有明文。經查證人即共同被告丙○○、丁○○2 人於警詢中陳稱：「（問：你與乙○○、甲○○、丁○○等4 人於何時上山﹖至何處打獵﹖）答：是於
    昨日下午17時左右一起上山到出雲山林道馬里橋下游靠近野
    溪溫泉處打獵的」「是我（丙○○）提議打獵的」等語（見
    92年2 月25日警訊筆錄）部分，核與其2 人於本院審理中所
    為之證言不符，本院認為其於警詢中因距離案發時間甚短，
    其記憶較為清晰，且因被查獲後即時訊問，較不可能有考慮
    、勾串之可能，且本院亦查無其於警詢中所為之陳述，係承
    辦之員警出於不正之方法所致，本院認為其先前於警詢中所
    為之陳述既係出於自由之意思，具有較可信之特別情況，且
    為證明犯罪事實存否所必要，依上開規定，自得為證據。
二、按被告以外之人於審判外之陳述雖不符刑事訴訟法第159 條
    之1 至之4 等4 條之規定，而經當事人於審判程序同意作為
    證據，法院審酌該言詞陳述或書面陳述作成時之情況，認為
    適當者，亦得為證據；當事人、代理人或辯護人於法院調查
    證據時，知有刑事訴訟法第159 條第1 項不得為證據之情形
    ，而未於言詞辯論終結前聲明異議者，視為有前項之同意，
    同法第159 條之5 定有明文。立法意旨在於傳聞證據未經當
    事人之反對詰問予以核實，原則上先予排除。惟若當事人已
    放棄反對詰問權，於審判程序中表明同意該等傳聞證據可作
    為證據；或於言詞辯論終結前未聲明異議，基於尊重當事人
    對傳聞證據之處分權，及證據資料愈豐富，愈有助於真實發
    見之理念，且強化言詞辯論主義，使訴訟程序得以順暢進行
    ，上開傳聞證據亦均具有證據能力。查本件關於卷內之供述
    證據，除上開一說明外，其餘於本院調查證據時，當事人檢
    察官及被告、辯護人等均未於言詞辯論終結前聲明異議，本
    院以證人之陳述均係其等本於自由意識之陳述，查無不當取
    供之情形，以及物證、書證等證據與上開證言相符，審酌其
    等作成時之情況，認為適當，依上開規定，均得為證據。
貳、實體方面：
一、訊之被告乙○○、甲○○均矢口否認上開違反野生動物保育
    法犯行，被告乙○○辯稱：當天是前往山區洗溫泉，不是去
    打獵，打獵的人是丙○○與丁○○，山羌非我獵得云云；被
    告甲○○辯稱：是要前往該處洗溫泉，不知道丙○○攜帶獵
    槍上山打獵云云。
二、惟查：
  (一)上揭獵得保育類野生動物山羌1 隻之事實，已經證人即林務
    局屏東林管處六龜工作站職員李明穎於警詢中指述明確，核
    與證人即查獲本案之員警邱棟樑於原審法院92年8 月7 日審
    理中證述之情節相符，並有扣案之山羌照片附於警卷可証，
    又該扣案之動物1 隻，經送鑑定結果，係山羌，確實屬於珍
    貴稀有之保育類野生動物，亦有國立屏東科技大學技術合作
    處野生動物保育服務中心物種鑑定書1 紙在卷可憑（見偵查
    卷第卅五頁），並有保育類野生動物山羌1 隻，及非保育類
    野生動物白面鼯鼠11隻、大赤鼯鼠2 隻，以及土造長槍2 把
    、火藥1 瓶、鐵珠1 瓶、底火1 罐（22片）、火藥填充盒23
    個及鐵條1 支等物扣案足資佐證。又92年2 月間在高雄縣桃
    源鄉境內並無公告山羌為族群量逾越環境容許量而准予獵捕
    宰殺，此有高雄縣政府93年5 月24日府農自字第0930102676
    號函可稽。
  (二)被告乙○○、甲○○雖否認一起前往打獵，惟被告乙○○於
    警詢中已自承：「（你們進去出雲山國有林班地作何事？）
    洗溫泉及打獵。」（見警詢卷第2 頁），已自承其等進去出
    雲山國有林班地之用意係洗溫泉及打獵2 種目的；而證人即
    共同被告丙○○於警訊中證稱：「（問：你與乙○○、甲○○、丁○○等4 人於何時上山﹖至何處打獵﹖）答：是於昨
    日下午17時左右一起上山到出雲山林道馬里橋下游靠近野溪
    溫泉處打獵的」「是我提議打獵的」等語（見92年2 月25日
    警訊筆錄）；證人即共同被告丁○○於警詢中亦為同一之陳
    述；依上開丙○○、丁○○之陳述，參以被告乙○○亦自承
    確實有攜帶自製獵槍，開車載同甲○○、丙○○、丁○○等
    人上山，且下山時丙○○與丁○○有告訴其車廂上放置獵物
    ，被告乙○○並且訊問何種獵物，丙○○與丁○○有告知打
    獵打到山羌及飛鼠等物等情不諱（見警詢卷第5 頁），又扣
    案山羌是在被告乙○○所駕駛車上查獲等情以觀，足見被告
    乙○○、甲○○2 人確有與同案被告丙○○、丁○○約好一
    起前往山上打獵並洗溫泉，且確實有打獵到獵物，且已明知
    丙○○、丁○○所獵得之物中有保育類野生動物山羌，仍基
    於共同之犯意，開車一同載運下山，亦足認其等有獵捕保育
    獵野生動物之故意。
  (三)按被告乙○○、甲○○2 人既與同案被告丙○○、丁○○一
    起，共同攜帶2 支獵槍，同案被告丙○○另攜帶其購買之火
    藥1 瓶、鐵珠1 瓶、底火1 罐、火藥填充盒23個及鐵條1 支
    等工具，由被告乙○○開車於92年2 月24日17時30分，即已
    接近晚上時刻進入山區內，於次日即92年2 月25日7 時50分
    隨即下山，且車上並載有山羌等獵物而被查獲，足認被告乙○○、甲○○等確有基於共同打獵之犯意，由其2 人負責載
    運而一同上山並下山，即其等4 人間有犯意之聯絡與行為之
    分擔。至證人即同案被告2 人於警詢、偵查、原審及本院審
    理中雖陳稱：被告乙○○、甲○○2 人並未持槍打獵，其2
    人在現場洗溫泉云云，縱係屬實，亦不能因此即為被告2 人
    有利之認定。又證人丙○○於本院審理中證稱：「被告2 人
    並非相約上山去打獵。」、「被告2 人被攔截後才知道我們
    去打獵」；證人丁○○於本院審理中證稱：「並未相約到山
    上去打獵。」，「我們拿保育類動物上車時，他們因為是發
    動在等我們，我們從後座塞進去，他們不知道我們打獵。」
    云云，顯與事實不符，不足採信。
  (四)綜上所述，被告乙○○、甲○○2 人罪證已很明確，其等所
    辯顯係卸責之詞，不足採信，犯行均堪認定。
三、核被告乙○○、甲○○2 人在非族群量逾越環境容許量且亦
    未經地方主管機關許可之下，使用獵槍獵捕屬於保育類野生
    動物山羌之行為，係違反野生動物保育法第18條第1 項第1
    款之規定，應依同法第41條第1 項第1 款未具族群量逾越環
    境容許量之條件，獵捕保育類野生動物罪論處。被告乙○○
    、甲○○與同案被告丙○○、丁○○共4 人，就前開犯行，
    具有犯意聯絡及行為分擔，均為共同正犯。按被告行為後，
    野生動物保育法於93年2 月4 日修正，再於95年5 月30日修
    正，但就本罪均無修正（95年5 月30日僅修正刪除野生動物
    保育法第41條關於常業犯之規定），自無比較適用有利或不
    利之情形。另被告行為後，刑法已於95年7 月1 日公佈施行
    ，關於有期徒刑易科罰金之折算標準部分，依修正前刑法第
    41條第1 項前段規定：「犯最重本刑為5 年以下有期徒刑以
    下之刑之罪，而受6 個月以下有期徒刑或拘役之宣告，因身
    體、教育、職業、家庭之關係或其他正當事由，執行顯有困
    難者，得以1 元以上3 元以下折算1 日，易科罰金。」，上
    開易科罰金折算標準，並依被告行為時之罰金罰鍰提高標準
    條例第2 條前段（現已廢止，下稱廢止前罰金罰鍰提高標準
    條例第2 條）規定，就其原定數額提高為100 倍折算1 日，
    則被告行為時之易科罰金折算標準，應以銀元100 元以上30
    0 元以下折算1 日，經折算為新臺幣後，應以新臺幣300 元
    以上900 元以下折算1 日。惟被告行為後之修正後刑法第41
    條第1 項前段則規定：「犯最重本刑為5 年以下有期徒刑以
    下之刑之罪，而受6 個月以下有期徒刑或拘役之宣告者，得
    以新臺幣1 千元、2 千元或3 千元折算1 日，易科罰金。」
    ，比較修正前後之易科罰金折算標準，以適用被告行為時之
    修正前刑法規定，並同時引用被告行為時之廢止前罰金罰鍰
    提高標準條例第2 條之規定，較有利於被告，依刑法第2 條
    第1 項前段規定，本件應適用修正前刑法第41條第1 項前段
    定其易刑處分之易科罰金折算標準。又被告行為後，刑法第
    28條關於共犯之規定，業於95年7 月1 日修正施行，修正前
    刑法第28條原規定：「2 人以上共同實施犯罪之行為者，皆
    為正犯」，修正後為「2 人以上共同實行犯罪之行為者，皆
    為正犯」，本件被告乙○○、甲○○2 人依修正前、後之刑
    法第28條規定均構成共同正犯，並無利或不利之情形，毋庸
    比較適用，應直接適用現有效之法律即修正後之刑法第28條
    規定論以共同正犯。
四、原審未察，遽為被告乙○○、甲○○無罪之判決，尚有未洽
    ，檢察官上訴意旨，執此指摘原判決不當，為有理由，自應
    由本院將原判決關於被告乙○○、甲○○部分撤銷改判。爰
    審酌被告等獵捕保育類野生動物，破壞自然生態之平衡及物
    種之多樣性，惟其獵捕之保育類野生動物數量尚少，僅山羌
    1 隻，侵害情節非大等一切情狀，爰各量處有期徒刑6 月，
    並均諭知如易科罰金，以銀元300 元即新臺幣900 元折算1
    日。再查被告乙○○、甲○○前未曾受有期徒刑以上刑之宣
    告，此有台灣高等法院被告全國前案紀錄表附卷可稽，因一
    時為個人私益，思慮欠週，致觸犯本案犯行，其等經此次警
    、偵訊及法院審理、論罪科刑程序，當知所警惕，而無再犯
    之虞，本院認被告乙○○、甲○○2 人所宣告之刑，以暫不
    執行為適當，爰併均予宣告緩刑2 年。扣案之土造長槍2 把
    （槍枝管制編號0000000000、0000000000）、分別係丙○○
    、乙○○所有，而火藥1 瓶、鐵珠1 瓶、底火1 罐（22片）
    、火藥填充盒23個及鐵條1 支等物，為共同被告丙○○所有
    ，係供犯本罪所用之獵具，依野生動物保育法第52條第1 項
    規定，應予宣告沒收；至於遭獵捕之保育類野生動物山羌1
    隻、及非保育類之野生動物白面鼯鼠11隻、大赤鼯鼠2 隻，
    業經交由屏東林區管理處六龜工作站技術士李明穎領回，此
    有高雄縣政府警察局六龜分局贓物認領收據1 紙附卷可按，
    爰不予宣告沒收，附此敘明。
五、公訴意旨另以：被告乙○○、甲○○與同案被告丙○○、丁○○，明知未經許可不得製造、持有長槍，猶於91年（起訴
    書誤載為90年）年中某日，在南投縣山區某處，未經申請許
    可自製具有殺傷力之土造長槍1 支（扣案槍枝均以打擊底火
    引爆槍管內火藥為發射動力，管制編號為0000000000號）。
    嗣於92年2 月24日17時許，同案被告丙○○、丁○○，共同
    基於持有土造長槍之犯意聯絡，由被告丙○○攜帶前開長槍
    及自行購買之火藥1 瓶、鐵珠1 瓶、底火1 罐、火藥填充盒
    23個及鐵條1 支作為獵殺保育類野生動物之用具，及由被告
    乙○○攜帶其自製之另1 支長槍，一同前往高雄縣桃源鄉國
    有林班地第60林班狩獵，並於翌日7 時50分許，在上開林班
    地出雲山林道，為高雄縣警察局六龜分局刑事組員警當場查
    獲，並扣得長槍2 支、火藥1 瓶、鐵珠1 瓶、底火1 罐（底
    火22片）、火藥填充盒23個及鐵條1 支等物，因認被告乙○○、甲○○另涉有槍砲彈藥刀械管制條例第11條第4 項之共
    同未經許可持有自製獵槍罪嫌。訊據乙○○、甲○○均否認
    持有前述槍械犯行，均辯稱：扣案之可擊發之獵槍是丙○○
    所有，非我們所持有等語；其等辯護人亦辯稱：原住民因生
    活習俗自製及持有獵槍，法律已除罪化，改為處行政罰等語
    。經查：(一)上開查扣之土造獵槍2 支經送請鑑定之結果，認
    係由具擊發機構之木質槍身加裝土造金屬槍管而成之土造長
    槍，以打擊底火（藥）引爆槍管內火藥為發射動力，機械性
    能良好，可供擊發使用，認具殺傷力等情，有內政部警政署
    刑事警察局92年4 月23日刑鑑字第0920036760號鑑驗通知書
    1 份附卷可稽，固堪認定。(二)惟按原住民基於不同之文化傳
    統，其所追求之價值與其他族群迥然不同，其傳統生活之內
    涵與其他族群有甚大之差異。而原住民依先祖所留下之傳統
    方式製造簡易獵槍上山獵捕飛禽走獸，並將所得獵物與族人
    分享，本屬原住民傳統生活方式中極為重要之一部分，此乃
    眾所皆知之事實。近年來，原住民之生活型態雖已因社會之
    整體發展及族群之融合而發生重大之改變，其專以狩獵為生
    或以狩獵為主要生活內容者，雖已極為罕見，惟自製簡易獵
    槍，於農閒或工作之餘入山狩獵，仍屬部分原住民難以忘情
    之生活內容。是以，立法者乃逐次修改法律，並再於93年6
    月2 日修正公布槍砲彈藥刀械管制條例20條第1 項明定：「
    原住民未經許可，製造、運輸或持有自製之獵漁槍，或漁民
    未經許可，製造、運輸或持有自製之漁槍，供作生活工具之
    用者，處新臺幣2000元以上20000 元以下罰鍰」，就原住民
    供做生活用而製造、運輸或持有自製之獵漁槍，由刑罰改為
    行政罰，而予以除罪化。依據該條修正立法說明：「刪除『
    減輕或免除其刑』幾字，給予除罪化．．．因為既然屬於供
    作生活上及文化上工具之用，而無據為犯罪工具的意圖．．
    ．以落實憲法增修條文及符合本條例多元化主義的政策目標
    與規範意旨」，可知此次修法之主要目的，乃在貫徹憲法增
    修條文第10條第11項：「國家肯定多元文化，並積極維護發
    展原住民族語言及文化」之精神，落實保障原住民原有生活
    及文化習慣之立法政策。綜合立法者正視原住民文化之差異
    性而於歷次修法所展現對原住民文化傳統之尊重和寬容，槍
    砲彈藥刀械管制條例第20條第1 項所謂：「原住民製造、運
    輸或持有而供作生活工具之用之自製獵槍」自應解釋為：「
    原住民本於其文化傳統所形成之特殊習慣，專為其於生活中
    從事狩獵、祭典等活動使用，而以傳統方式所製造、運輸或
    持有之自製簡易獵槍」，故原住民本於其文化傳統所形成之
    特殊習慣，專為其於生活中所從事之狩獵活動為目的，而以
    傳統方法製造或持有簡易獵槍，即應有前揭規定之適用，不
    以恃狩獵為生或以狩獵為其生活主要內容者為限，始與立法
    本旨相契合。(三)被告乙○○為排灣族山地原住民，且其戶籍
    原設在屏東縣三地門鄉，此有戶籍謄本1 份在卷可稽（見原
    審卷第103 、104 、107 頁）。另因社會整體發展急遽變遷
    ，原住民族社會型態亦隨之改變，其專以狩獵為生或以狩獵
    為主要生活內容者，已極為罕見，而原住民傳統之生活型態
    已無法維持其日常生活所需，原住民因此而分散在台灣各地
    就業、就學，以適應社會高度發展所需之經濟能力及競爭力
    ，但遇有節慶時，散居各地之部落住民絕大部分均會各自回
    到其所屬部落裏參加慶賀，其於工作休閒之際，自大多以其
    原始之方式為休閒活動，與平地同胞之遇有節慶或休閒方式
    ，雖有不同，惟實具有異曲同工之妙。況原住民對其生活型
    態，較平地同胞更為根生，每每無法忘懷，傳統之狩獵文化
    尤然。再經原審向行政院原住民委員會函詢，該會亦表示：
    排灣族人氏係為擅長狩獵民族，其耕作地皆以偏遠山區為其
    主要工作據點，該族基於族群傳統習性，及生命禮儀和歲時
    祭儀均有狩獵行為，其中以「5 年祭」為該族全年最為盛大
    祭典，且平時出外工作均有攜帶獵槍之習慣，亦有該委員會
    92年12月23日原民教字第0920038043號函1 份在卷可參。而
    所謂「自製獵槍」，依內政部台內警字第87701166號函示
    意旨，係指原住民依傳統習慣專供捕獵維生之生活工具，由
    申請人自行獨力製造或與非以營利為目的之原住民在警察分
    局核准之報備地點協力製造完成，以逐次由槍口裝填黑色火
    藥於槍管內，打擊底火或他法引爆，將填充之射出物射出，
    非使用具有彈頭、彈殼及火藥之子彈者。另「射出物」，則
    係指供自製獵槍引爆槍管內火藥後發射之用，填充於槍管內
    ，遠小於槍管內內徑之固體物，如玻璃、彈丸等，且不含具
    有彈頭、彈殼及火藥之子彈。是原住民得以自行製造之獵槍
    打獵，並以裝填「黑色火藥」於槍管內，以打擊底火等方法
    加以引爆，將填充物射出方式為之。而本件扣案之獵槍鋼管
    與槍把係以簡易之螺絲釘連接，再纏繞紅色之膠帶，亦有扣
    案槍枝之照片在卷可稽，其製作相當簡略，顯係同案被告丙○○及被告乙○○自行製造。另參以扣案物品中尚有火藥、
    底火、火藥填充盒及鋼珠等物，顯見丙○○、乙○○2 人所
    自製之獵槍係以火藥、底火加入獵槍槍管內，再以彈珠為射
    出物，與上開函示相符，自屬「自製獵槍」無訛。(四)被告乙○○未經許可自製後進而持有其他可發射金屬或子彈具有殺
    傷力之槍枝，依上開說明，該獵槍既屬「自製獵槍」，且排
    灣族人既有狩獵之習慣，仍應認為係基於文化傳統所形成之
    習慣，專為其於生活中所從事之狩獵為目的，而以傳統方法
    製造或持有之槍枝，係屬「供其生活所用」之工具，依修正
    後槍砲彈藥刀械管制條例第20條第1 項之規定，被告乙○○
    之行為已屬刑罰所不罰；又被告乙○○均為排灣族山地原住
    民，已如前述，排灣族基於族群傳統習性，及生命禮儀和歲
    時祭儀均有狩獵行為，其等原住民因生活習俗持有自製獵槍
    亦屬不罰。(五)被告甲○○，固與同案被告丙○○於案發當天
    共同前往山區獵殺山羌等保育類野生動物，惟扣案之土造獵
    槍2 支，係分由丙○○、乙○○自製完成，且在丙○○、乙○○之持有之中，業據同案被告丙○○及被告乙○○自承在
    卷，而被告甲○○係一女子，相較於男子，自不懂獵槍之使
    用，被告甲○○並未實際持有扣案之獵槍，且其夫即被告乙○○係排灣族原住民，而原住民因生活習俗持有自製獵應屬
    不罰，已如前述，從而被告甲○○亦不構成持有自製獵槍罪
    。綜上所述，因原住民持有自製獵槍法律已除罪化，原住民
    因生活習俗持有自製獵槍應屬不構成刑罰，尚難認被告乙○○、甲○○此部分所為係構成槍砲彈藥刀械管制條例第11條
    第4 項之未經許可持有自製獵槍罪，惟公訴人認此部分與前
    開論罪之違反野生動物保育法部分，具有95年7 月1 日刑法
    修正施行前牽連犯之裁判上1 罪之關係，此部分爰不另為無
    罪之諭知。原審就此部分認被告乙○○、甲○○2 人不構成
    犯罪，為被告乙○○、甲○○均無罪之判決，核無不合，檢
    察官就此部分上訴意旨，仍執前詞，指摘原判決不當，為無
    理由，因原判決關於違反野生動物保育法部分已經本院撤銷
    改判，此部分自毋庸另於主文欄為駁回上訴之宣告。
據上論結，應依刑事訴訟法第369 條第1 項前段、第364 條、第
299 條第1 項前段，野生動物保育法第41條第1 項第1 款、第52
條第1 項，刑法第2 條第1 項前段、第11條、第28條、第74條第
1 款、95年7 月1 日修正施行前刑法第41條第1 項，刪除前罰金
罰鍰提高標準條例第2 條，判決如主文。
本案經檢察官張金塗到庭執行職務。
中　　華　　民　　國　　96　　年　　6 　　月　　21　　日
                  刑事第五庭    審判長法  官  曾永宗
                                      法  官  王伯文
                                      法  官  任森銓
以上正本證明與原本無異。
如不服本判決應於收受本判決後10日內向本院提出上訴書狀，其
未敘述上訴理由者，並得於提起上訴後10日內向本院補提理由書
狀（應附繕本）。
中　　華　　民　　國　　96　　年　　6 　　月　　21　　日
　　　　　　　　　　　　　　　　　　　書記官  廖素珍
附錄本件判決論罪科刑法條：
野生動物保育法第18條
保育類野生動物應予保育，不得騷擾、虐待、獵捕、宰殺或為其
他利用。但有下列情形之一，不在此限：
一  族群量逾越環境容許量者。
二  基於學術研究或教育目的，經中央主管機關許可者。
前項第一款保育類野生動物之利用，應先經地方主管機關許可；
其可利用之種類、地點、範圍及利用數量、期間與方式，由中央
主管機關公告之。
前二項申請之程序、費用及其他有關事項，由中央主管機關定之。
野生動物保育法第41條
有下列情形之一，處六月以上五年以下有期徒刑，得併科新臺幣
二十萬元以上一百萬元以下罰金：
一、未具第十八條第一項第一款之條件，獵捕、宰殺保育類野生
    動物者。
二、違反第十八條第一項第二款規定，未經中央主管機關許可，
    獵捕、宰殺保育類野生動物者。
三、違反第十九條第一項規定，使用禁止之方式，獵捕、宰殺保
    育類野生動物者。
於劃定之野生動物保護區內，犯前項之罪者，加重其刑至三分之
一。
第一項之未遂犯罰之。
